【裁判字號】    99,交聲,3580
【裁判日期】    991018
【裁判案由】    聲明異議
【裁判全文】
臺灣臺中地方法院交通事件裁定        99年度交聲字第3580號
原處分機關  交通部公路總局臺中區監理所
異  議  人
即受處分人  李大偉即大宜企業社（商業統一編號：00000000）
上列受處分人因違反道路交通管理處罰條例案件，對於交通部公
路總局臺中區監理所民國99年9月3日所為之處分（原處分：中監
違字第裁60－GF0000000號裁決書），聲明異議，本院裁定如下
：
    主  文
異議駁回。
    理  由
一、聲明異議意旨略以：道路交通管理處罰條例第18條，並無處
    罰擅自將2人座自小貨車變更為5人座自小客貨車之項目，且
    伊車輛車身式樣及附加設備為「廂式」，並無變更或調換，
    爰提出聲明異議等語。
二、按汽車車身、引擎、底盤、電系等重要設備變更或調換，或
    因交通事故遭受重大損壞修復後，不申請公路主管機關施行
    臨時檢驗而行駛者，處汽車所有人新臺幣（下同）2,400 元
    以上9,600元以下罰鍰，並責令其檢驗，道路交通管理處罰
    條例第18條第1項定有明文。
三、經查：
（一）依道路交通安全規則第16條第1項第3款之相關規定，汽車
      所有人雖可以公司、行號名義申請登記，且包括取得營利
      事業登記證之獨資商號。惟按非法人之團體設有代表人或
      管理人者，有行政程序之當事人能力；自然人、法人、中
      央及地方機關、非法人之團體，有當事人能力，行政程序
      法第21條、行政訴訟法第22條分別定有明文。又獨資商號
      在行政訴訟裁判當事人欄，應以獨資商號主人為當事人，
      記載為「○○○即○○商號」（參照最高行政法院〈即改
      制前原行政法院〉68年8月份庭長評事聯席會議決議要旨
      ），足見獨資商號並無當事人能力，而應以商號負責人為
      當事人。查本件車牌號碼8Q-8223號自用小貨車雖登記所
      有人為大宜企業社，然大宜企業社僅係獨資商號，並非法
      人，負責人為李大偉，有濟部商業司商業登記資料查詢1
      紙在卷可憑，則揆諸前揭規定所示，本件異議人即受處分
      人（下稱受處分人）應記載為「李大偉即大宜企業社」，
      而李大偉以該獨資商號負責人名義聲明異議，於法自無不
      合，合先敘明。
（二）本件受處分人所有車牌號碼8Q-822號自用小貨車，於99年
      8月6日16時30分許，在臺中市○○○○○路口，因「擅自
      將2人座自小貨車變更為5人座自小客貨車（責令改正、檢
      驗）」之違規，經臺中市警察局第三分局員警以其有違反
      道路交通管理處罰條例第18條第1項規定，掣發中市警交
      字第GF0000000號舉發違反道路交通管理事件通知單當場
      舉發。嗣經原處分機關於99年9月3日依違規事實以中監違
      字第裁60－GF0000000號裁決書處罰鍰3,600元，車輛責令
      檢驗等情，為受處分人所不爭執，並有上開舉發違反道路
      交通管理事件通知單、裁決書各1紙及舉發照片共2幀在卷
      可稽，應堪信其為真實。
（三）按汽車之基本功能為安全載運客、貨，汽車座椅之規格、
      結構、安裝牢靠與否，攸關乘客人身安全。又汽車車身式
      樣、輪胎隻數或尺寸、燃料種類、座位、噸位、引擎、車
      架、車身、頭燈等設備或使用性質、顏色、汽車所有人名
      稱、地址等如有變更，均應向公路監理機關辦理登記。前
      項變更登記，除汽車所有人名稱、地址等變更時，免予檢
      驗外，餘均須檢驗合格；貨車駕駛定每一座位之寬度，不
      得少於38公分，但駕駛人座位寬度不得少於60公分，連駕
      駛人座位不得超過3個座位，道路交通安全規則第23條第1
      項、第2項、第41條第1項第4款分別定有明文，上開規定
      對於汽車座位之設置及變更有明確且嚴格之規範，堪認汽
      車之座位應屬道路交通管理處罰條例第18條第1項所定汽
      車車身、引擎、底盤、電系以外之重要設備無疑。
（四）本件受處分人所有上開車輛原出廠為客貨兩用車，於91年
      1月9日變更為自用小貨車，且核定之座位數為駕駛位2個
      乙節，有汽車車籍查詢資料附卷可稽，則該車車種即係供
      載貨物使用之自用小貨車，依前開道路交通安全規則第41
      條第1項第4款之規定，該貨車之座椅裝設應僅限於駕駛室
      ，貨廂不得裝設座椅供人乘坐。然觀諸卷附採證照片，車
      輛貨廂確實裝有第2排橫式座椅，亦為受處分人所自承，
      揆諸前開說明，汽車加裝座椅，係屬汽車車身等重要設備
      之變更，為保障現實或隨時潛在可能使用該加裝座椅之乘
      客安全，受處分人自應先行申請公路主管機關施行臨時檢
      驗，方能駕用該加裝後一排座椅、預供載客使用之自小貨
      車。詎受處分人未行申請即逕自加裝座椅，自屬違反前開
      道路交通管理事件第18條第1項之規定甚明。是受處分人
      辯以擅自變更座位，非屬本條例第18條所得處罰之項目云
      云，容有誤會，不足為採。另受處分人以其車輛車身式樣
      及附加設備並無變更或調換置辯，然查本件舉發機關係以
      受處分人有「擅自將2人座自小貨車變更為5人座自小客貨
      車」之違規事實舉發，而其違規事實明確業如前述，故受
      處分人所述縱屬為真，亦與本件違規事實之認定無涉，是
      受處分人所為辯解，亦無可採。
四、綜上所述，受處分人所有之車輛，確有汽車車身重要設備變
    更（加裝座椅）不申請檢驗而行駛之違規行為，從而，原處
    分機關依道路交通管理處罰條例第18條第1項、違反道路交
    通管理事件統一裁罰基準表之規定，裁處受處分人罰鍰3,60
    0元，並責令檢驗，於法核無違誤。受處分人聲明異議，為
    無理由，應予駁回。
五、據上論斷，應依道路交通管理處罰條例第87條第2項，道路
    交通案件處理辦法第19條，裁定如主文。
中    華    民    國    99    年    10    月    18    日
                     交通法庭   法  官  楊文廣
上正本證明與原本無異。
如不服本裁定，應於送達後五日內，向本院提出抗告狀。
                                書記官  陳靖騰
中    華    民    國    99    年    10    月    18    日

司法院資訊處製作；財團法人民間司法改革基金會備份。
